【裁判字號】    90,訴,3248
【裁判日期】    920331
【裁判案由】    分配表異議之訴
【裁判全文】
臺灣臺北地方法院民事判決  九十年度訴字第三二四八號
    原      告  宗園實業股份有限公司
    法定代理人  丙○○
    訴訟代理人  丁○○
    被      告  國泰商業銀行股份有限公司南京簡易型分行
                            設台北市○○○路○段一二六號
    法定代理人  甲○○      住.
    訴訟代理人  戊○○      住台北市○○○路○段二一八號一樓
                乙○○      住台北市○○○路○段一二六號
右當事人間分配表異議之訴事件，本院判決如左：
    主    文
本院八十九年度執字第二００六七號強制執行事件，於中華民國九十年五月十八日所
為之分配表，關於被告所受分配之執行費金額新台幣柒萬捌仟貳佰元，應更正為新台
幣參萬參仟參佰柒拾參元。
原告其餘之訴駁回。
訴訟費用由被告負擔十分之一，餘由原告負擔。
    事    實
壹、原告方面：
一、聲明：
（一）鈞院八十九年度執字第二００六七號強制執行事件，對被告所分配新台幣（下
      同）四百四十四萬元之債權額，應減為三百八十六萬六千六百十八元，並請將
      其減少之五十七萬三千三百八十二元，改分配予原告。
（二）執行費應為三萬三千三百七十三元，超出部分應予剔除，改分配予原告。
二、陳述：
（一）被告之信用卡債權，應屬因墊款行為所發生之債權，自為普通債權，不應優先
      受償，爰依強制執行法第四十一條規定，請求判決如聲明第一項所示。
（二）執行費之部分，除三萬三千三百七十三元外，餘被告並無收據，爰併依強制執
      行法第四十一條，請求判決如聲明第二項所示。
貳、被告方面：
一、聲明：原告之訴駁回。
二、陳述：
（一）依兩造抵押權設定契約書之約定，最高限額債權範圍內之借款、利息、遲延利
      息及違約金，自屬抵押權擔保範圍之內，故訴外人陳弘淵積欠被告之借款本息
      及違約金三百九十萬四千六百四十六元自在抵押權擔保範圍內。
（二）又訴外人陳弘淵所積欠之信用卡欠款三十三萬零七十六元及利息部分，因信用
      卡契約具有委任及消費借貸之法律關係，故信用卡之積欠款在性質上屬借款，
      自同屬抵押權擔保範圍之內。
（三）關於超過三萬三千三百七十三元之執行費部分，同意不列入受償。
三、證據：土地登記謄本、借據、民事裁定、支付命令、民事判決及民事判決確定證
          明書各一份為證（以上皆為影本）。
參、本院依職權調閱本院八十九年執字第二００六七號拍賣抵押物執行全卷。
    理    由
壹、程序方面：
    被告匯通商業銀行股份有限公司南京東路分行於九十一年六月十四日更名登記為
    國泰商業銀行股份有限公司南京簡易型分行，及其法定代理人原為陳淑敏，嗣本
    件訴訟進行中變更為宗建台，被告陳明更改姓名並由宗建台承受訴訟，於法並無
    不合，應予准許。
貳、實體方面：
一、原告起訴主張：被告之信用卡債權，應屬因墊款行為所發生之債權，自為普通債
    權，不應優先受償，而執行費之部分，除三萬三千三百七十三元外，餘被告並無
    收據，爰併依強制執行法第四十一條，請求判決如聲明所示等情。被告則以：依
    兩造抵押權設定契約書之約定，最高限額債權範圍內之借款、利息、遲延利息及
    違約金，自屬抵押權擔保範圍之內，故訴外人陳弘淵積欠被告之借款本息及違約
    金三百九十萬四千六百四十六元自在抵押權擔保範圍內，又訴外人陳弘淵所積欠
    之信用卡欠款三十三萬零七十六元及利息部分，因信用卡契約具有委任及消費借
    貸之法律關係，故信用卡之積欠款在性質上屬借款，自同屬抵押權擔保範圍之內
    ，另關於超過三萬三千三百七十三元之執行費部分，同意不列入受償等語資為抗
    辯。
二、本件訴外人陳弘淵因向被告借款及向被告申領信用卡使用消費，共積欠被告借款
    本息及違約金三百九十萬四千六百四十六元，及信用卡消費款三十三萬零七十六
    元暨利息，而債務人陳弘淵前於八十七年十月二十七日以其所有之不動產為被告
    設定第一順位最高限額抵押權四百四十萬元為擔保，被告遂向本院聲請拍賣抵押
    物，並經本院八十九年度拍字第一三七六號民事裁定准許拍賣確定後，被告據此
    裁定聲請本院民事執行處就債務人所有不動產為強制執行，執行所得金額為四百
    八十一萬元，原告聲請參與分配，經製作分配表後，被告執行費用七萬八千二百
    元及債權四百四十四萬元列為優先分配金額，原告遂於法定期間內提起異議之訴
    ，及本件被告之執行費用為三萬三千三百七十三元等情，為兩造所不爭，並有土
    地登記謄本、借據、民事裁定等件影本為證，且經本院調閱民事執行全卷核閱屬
    實，堪信為真實。
三、按所謂最高限額之抵押契約，係指所有人提供抵押物與債權人訂立在一定金額之
    限度內，擔保現在已發生及將來可能發生之債權之抵押權設定契約而言。此種抵
    押權所擔保之債權，除訂約時已發生之債權外，即將來發生之債權，在約定限額
    之範圍內，亦為抵押權效力所及。雖抵押權存續期間內已發生之債權，因清償或
    其他事由而減少或消滅，原訂立之抵押契約依然有效，嗣後在存續期間內陸續發
    生之債權，債權人仍得對抵押物行使權利，此最高法院六十六年台上字第一０九
    七號判例意旨可供參照，又發卡銀行與信用卡持有人間，所成立之信用卡契約，
    係由持卡人持卡於特約商店，以簽帳之方式作為支付消費款項之工具，而由發卡
    銀行代為處理結算款項後向持卡消費人求償，是該契約應具有消費借貸之本質，
    核與借款相當。依本件被告與債務人陳弘淵所簽定之抵押權設定契約書之擔保範
    圍為：「為債務人對抵押權人現在及將來所負在本抵押權設定契約書所定債權最
    高限額內之借款、利息、遲延利息、違約金、．．．．．」所示（見本院卷第二
    十三頁），借款自屬本件最高限額抵押權之約定擔保範圍內，揆諸上開判例，被
    告以借款債權為據行使抵押權，自屬正當，而信用卡消費款既與借款性質相當已
    如上述，被告對債務人之信用卡消費債權，自屬其所享之最高限額抵押權之擔保
    範圍，原告主張信用卡債權，僅屬墊款不在擔保範圍云云，自不足採。
四、綜上所述，原告主張信用卡債權為普通債權及執行費為三萬三千三百七十三元等
    節，僅其中關於分配表所列被告執行費用應為三萬三千三百七十三元乙節，因被
    告自認其原告此部分主張為可採，其餘主張皆不足採。從而，原告依據強制執行
    法第四十一條規定，訴請本院就本院八十九年度執字第二００六七號強制執行事
    件，對被告所分配四百四十四萬元之債權額，減為三百八十六萬六千六百十八元
    ，及執行費應為三萬三千三百七十三元，超出部分予以剔除，俾將上開分配差額
    改分配予原告，僅其中執行費應更正為三千三百七十三元部分，為有理由，應予
    准許，其餘聲明均無理由，應予駁回。
五、兩造其餘攻擊防禦方法與證據，經本院審酌後，認均與判決前述經協商兩造確定
    爭點之終局判斷結果無影響，爰不予一一論述，附此敘明。
據上論結，本件原告之訴為一部有理由、一部無理由，依民事訴訟法第七十九條但書
，判決如主文。
中      華      民      國    九十二    年      三      月    三十一    日
                                  臺灣臺北地方法院民事第四庭
                                      審判長法      官  林勤綱
                                            法      官  周玫芳
                                            法      官  陳正昇
右為正本係照原本作成
如不服本判決應於送達後二十日內向本院提出上訴狀
中      華      民      國    九十二    年      三      月    三十一    日
                                            法院書記官  袁以明


司法院資訊處製作；財團法人民間司法改革基金會備份。
